【裁判字號】    99,交聲,2247
【裁判日期】    990608
【裁判案由】    聲明異議
【裁判全文】
臺灣臺中地方法院交通裁定事件        99年度交聲字第2247號
原處分機關  交通部公路總局臺中區監理所（臺中市監理站）
異  議  人
即受處分人  甲○○
上列受處分人因違反道路交通管理處罰條例案件，對於交通部公
路總局臺中區監理所（臺中市監理站）於民國99年5 月28日所為
之裁決（裁監稽違字第裁61-GF0000000號），聲明異議，本院裁
定如下：
    主    文
原處分關於吊扣大貨車職業駕駛執照拾貳個月部分撤銷。
甲○○汽車駕駛人，駕駛汽車經測試檢定酒精濃度超過規定標準
，吊扣小型車普通駕駛執照拾貳個月。
    理    由
一、原處分意旨略以：異議人即受處分人（下稱受處分人）甲○
    ○駕駛車牌號碼X8-1278 號自用一般小客車，於民國99年5
    月27日22時37分許，在臺中市○○○路與西川一路口處，因
    「酒醉駕車經酒測值為0.484MG/L 」之違規，經臺中市警察
    局第三分局以中市警交字第GF0000000 號違反道路交通管理
    事件通知單舉發。故本所遂於99年5 月28日以裁監稽違字第
    裁61-GF0000000號裁決書，依道路交通管理處罰條例第35條
    第1 項第1 款規定，裁處受處分人新臺幣（下同）34,500元
    ，吊扣其大貨車職業駕駛執照12個月，並施以道安講習（罰
    鍰已於99年5 月28日繳納），逾期則依裁決書處罰主文規定
    裁處，於法並無不合等語。
二、受處分人異議意旨略以：因駕駛自小客車酒駕，且仰賴職業
    駕照謀生，故請求吊扣自小客車駕照，而非職業駕照，以利
    謀生等語。
三、按汽車駕駛人有飲用酒類後其吐氣所含酒精濃度超過每公升
    0.25毫克以上者，不得駕車，又汽車駕駛人，駕駛汽車經測
    試檢定酒精濃度超過規定標準者，處15,000元以上60,000元
    以下罰鍰，並當場移置保管該汽車及吊扣其駕駛執照1 年。
    道路交通安全規則第114 條第2 款、道路交通管理處罰條例
    第35條第1 項第1 款分別定有明文。
四、復按前揭條文所稱之「駕駛執照」，依95年3 月1 日修正施
    行前之道路交通管理處罰條例第68條規定：「汽車駕駛人，
    因違反本條例及道路交通安全規則之規定，受吊扣或吊銷駕
    駛執照處分時，吊扣或吊銷其持有各級車類之駕駛執照。」
    ，係指違規人持有之各級車類駕駛執照均應予吊扣，惟修正
    後之該條文內容為：「汽車駕駛人，因違反本條例及道路交
    通安全規則之規定，受吊銷駕駛執照處分時，吊銷其持有各
    級車類之駕駛執照。」，業已刪除「吊扣或」等字。是依現
    行條文之解釋，受吊銷駕駛執照處分者，仍維持吊銷其持有
    之各級車類駕駛執照，至於受吊扣駕駛執照處分者，則僅吊
    扣其違法或違規當時所駕駛車輛之駕駛執照，不再吊扣其持
    有之各級車類駕駛執照，且道路交通管理處罰條例第35條第
    1 項第1 款前段既將當場移置保管該汽車及吊扣其駕駛執照
    併列，而不稱「吊扣其各級車類之駕駛執照」，解釋上當係
    指與該移置保管汽車同一等級之汽車駕駛執照而言，不得任
    意擴張解釋。至於受處分人僅領有職業聯結車駕駛執照，致
    無較低級車類之自用小客車駕駛執照可供吊扣，此係源於道
    路交通安全規則關於「一照原則」之駕照管理問題，要不能
    因執行困難或法規漏洞，即置立法修正通過之條文不予遵守
    適用，遽擴張解釋認應吊扣受處分人之各級車類駕駛執照（
    參臺灣高等法院臺中分院97年度交抗字第349 號裁定）。
五、經查：本件受處分人持有大貨車職業駕駛執照駕駛上開自用
    小客車，經檢測後酒精濃度超過規定標準之違規事實，為受
    處分人所不爭執，亦有臺中市警察局中市警交字第GF000000
    0 號舉發違反道路交通管理事件通知單、交通部公路總局臺
    中區監理所臺中市監理站裁監稽違字第裁61-GF0000000號裁
    決書與送達證影本各1 份附卷可稽，本件違規事實洵堪認定
    。惟本件違規行為之時間係99年5 月27日，自應依修正後之
    道路交通管理處罰條例第68條裁處，而該條文修正後既將「
    吊扣」二字刪除，依前揭說明，駕駛人受吊扣駕駛執照處分
    時，不再吊扣其持有各級車類之駕駛執照，故原處分機關於
    作成吊扣駕駛執照處分時，應就行為人所應吊扣之駕駛執照
    種類明確指示，始符合依法行政原則，而本件受處分人係駕
    駛自用小客車違規，所受之處分應為限制其駕駛自用小客車
    之權利，即吊扣其小型車普通駕駛執照。
六、綜上所述，原處分機關關於吊扣受處分人汽車駕駛執照12個
    月之處分，僅能吊扣受處分人違規時之小型車普通駕駛執照
    ，不得吊扣其大貨車職業駕駛執照，原處分機關不察，逕為
    吊扣受處分人之大貨車職業駕駛執照12個月，顯非適法，從
    而，本件異議為有理由，爰撤銷原處分，並改諭知如主文第
    2 項所示之處罰。
據上論斷，應依道路交通管理處罰條例第87條第2 項，道路交通
案件處理辦法第20條前段，裁定如主文。
中    華    民    國    99    年    6     月    8     日
                        交通法庭  法  官  蔡美華
上正本證明與原本無異。
如不服本裁定，應於送達後5日內，向本院提出抗告狀。
                                  書記官  張皇清
中    華    民    國    99    年    6     月    8     日

司法院資訊處製作；財團法人民間司法改革基金會備份。
